ACORDAO-COMPLETO-2576375

ACÓRDÃO 447/2023 ATA 10/2023 - PLENÁRIO

VISTOS, relatados e discutidos estes autos de tomada de contas especial instaurada pela Caixa Econômica Federal, em desfavor de Kacio dos Santos Rocha, em razão de dano ocorrido em virtude de desfalque de numerário na Tesouraria da Agência Floriano/PI e demais fatos correlatos relevantes identificados no decorrer das investigações,
ACORDAM os Ministros do Tribunal de Contas da União, reunidos em sessão do Plenário, ante as razões expostas pelo Relator, em:
9.1. julgar irregulares, nos termos dos arts. 1º, inciso I, 16, inciso III, alínea "d", da Lei 8.443/1992, c/c os arts. 19 e 23, inciso III, da mesma Lei, as contas do responsável Kácio dos Santos Rocha, condenando-o ao pagamento das importâncias a seguir especificadas, atualizadas monetariamente e acrescidas dos juros de mora, calculadas a partir das datas discriminadas até a data da efetiva quitação do débito, fixando-lhe o prazo de 15 (quinze) dias, para que comprove, perante o Tribunal, o recolhimento das referidas quantias aos cofres do Caixa Econômica Federal, nos termos do art. 23, inciso III, alínea "a", da citada lei, c/c o art. 214, inciso III, alínea "a", do Regimento Interno do TCU.  
		Data de ocorrência
	Valor histórico (R$) 

	30/11/2016
	142.900,00

	30/11/2016
	142.900,00

	30/11/2016
	142.900,00

	30/11/2016
	142.900,00

	30/11/2016
	44.243,00

	2/12/2016
	142.900,00

	2/12/2016
	142.900,00

	2/12/2016
	50.822,00

9.2. aplicar ao Sr. Kácio dos Santos Rocha a multa prevista no art. 57 da Lei 8.443/1992 c/c o art. 267 do Regimento Interno do TCU, no valor de R$ 100.000,00 (cem mil reais) , fixando-lhe o prazo de 15 (quinze) dias, a contar da notificação, para que comprove, perante o Tribunal (art. 214, III, alínea "a", do Regimento Interno do TCU) , o recolhimento da dívida aos cofres do Tesouro Nacional, atualizada monetariamente desde a data deste acórdão até a data do efetivo recolhimento, se paga após o vencimento, na forma da legislação em vigor;
9.3. autorizar, desde logo, a cobrança judicial das dívidas, caso não atendida a notificação, na forma do disposto no art. 28, inciso II, da Lei 8.443/1992;
9.4. considerar grave a infração cometida pelo Sr. Kácio dos Santos Rocha, nos termos do art. 270, § 1º, do Regimento Interno do TCU;
9.5. inabilitar o Sr. Kácio dos Santos Rocha para o exercício de cargo em comissão ou função de confiança no âmbito da Administração Pública pelo período de 8 (oito) anos, a teor do disposto no art. 60 da Lei 8.443/1992;
9.6. enviar cópia deste Acórdão à Procuradoria da República no Estado do Piauí/PI, nos termos do § 3º do art. 16 da Lei 8.443/1992, c/c o § 7º do art. 209 do Regimento Interno do TCU, para adoção das medidas cabíveis; e
9.7. enviar cópia deste Acórdão à Caixa Econômica Federal e ao responsável, para ciência;
9.8. informar à Procuradoria da República no Estado do Piauí/PI, à Caixa Econômica Federal e ao responsável que a presente deliberação, acompanhada do Relatório e do Voto que a fundamenta, está disponível para a consulta no endereço www.tcu.gov.br/acordaos, além de esclarecer que, caso requerido, o TCU poderá fornecer sem custos as correspondentes cópias, de forma impressa; e
9.9. informar à Procuradoria da República no Estado do Piauí/PI que, nos termos do parágrafo único do art. 62 da Resolução TCU 259/2014, os procuradores e membros do Ministério Público credenciados nesta Corte podem acessar os presentes autos de forma eletrônica e automática.

Tomada de contas especial instaurada em razão de dano ocorrido em virtude de desfalque de numerário na Tesouraria da Agência Floriano/PI e demais fatos correlatos relevantes identificados no decorrer das investigações.

Caixa Econômica Federal.

3.  Responsável: Kácio dos Santos Rocha (CPF XXX.274.723-XX).

13.1. Ministros presentes: Bruno Dantas (Presidente), Walton Alencar Rodrigues, Benjamin Zymler, Aroldo Cedraz e Antonio Anastasia.
13.2. Ministros-Substitutos convocados: Augusto Sherman Cavalcanti e Marcos Bemquerer Costa.
13.3. Ministro-Substituto presente: Weder de Oliveira.

AUGUSTO NARDES

Transcrevo a seguir, com os ajustes de forma pertinentes, instrução elaborada no âmbito da então SecexTCE (peça 110) , cujo encaminhamento teve a anuência de seu corpo diretivo (peças 111 e 112) e do Ministério Público junto ao TCU (peça 113) .:
	"INTRODUÇÃO
	Cuidam os autos de tomada de contas especial instaurada pela Caixa Econômica Federal, em desfavor de Kacio dos Santos Rocha (CPF: XXX.274.723-XX) , matrícula funcional 084429-3, em razão de prática de qualquer ato ilegal, ilegítimo ou antieconômico de que resulte danos ao erário, decorrente da falta de numerário na Tesouraria da Agência Floriano/PI (0638) , verificada em divergência de saldo de Subcontas de controle de numerário em Trânsito - Abastecimento PAE.
	HISTÓRICO
	2. Em 24/9/2020, com fundamento na IN/TCU 71/2012, alterada pela IN/TCU 76/2016, e DN/TCU 155/2016, o dirigente da instituição Caixa Econômica Federal autorizou a instauração da tomada de contas especial (peça 83) . O processo foi registrado no sistema e-TCE com o número 3005/2020.
	3. O fundamento para a instauração da Tomada de Contas Especial, conforme consignado na matriz de responsabilização elaborada pelo tomador de contas, foi a constatação da seguinte irregularidade: 
À época dos fatos o arrolado Kacio dos Santos Rocha exercia a função de Tesoureiro Executivo na Ag. Floriano/PI. Os fatos vieram ao conhecimento da CAIXA no dia 13/12/2017, a partir da comunicação de fato irregular, reportado pelo Gerente Geral da Ag. Floriano/PI, onde foi denunciado à Corregedoria da Caixa à existência de indícios de irregularidades em contabilização nos movimentos realizados pelo então tesoureiro Kacio dos Santos Rocha. Diante desse fato, foi instaurada por meio da Portaria 0171/2017, de 07/02/2017, a Comissão em Processo Disciplinar e Civil, PDC PI.0638.2017.C.000024, com o objetivo de elucidar a autoria e as circunstâncias em que ocorreram os desvios de valores na Tesouraria da Ag. Floriano/PI. Após finalizar os trabalhos investigativos, a Comissão concluiu que o ex-empregado Kacio dos Santos Rocha foi responsável pelo prejuízo original à Caixa no total de R$ 952.465,00, tendo agido de forma consciente e em desacordo com leis, regulamentos, normas e atos internos, constatando-se o dolo de suas condutas por meio das informações presentes nos sistemas corporativos da Caixa e diversos depoimentos prestados pelas testemunhas.  
	4. O responsável arrolado na fase interna foi devidamente comunicado e, diante da ausência de justificativas suficientes para elidir a irregularidade e da não devolução dos recursos, instaurou-se a tomada de contas especial.
	5. No relatório (peça 86) , o tomador de contas concluiu que o prejuízo importaria no valor original de R$ 952.465,00, imputando-se a responsabilidade a Kacio dos Santos Rocha, Tesoureiro Executivo, no período de 1/2/2011 a 25/12/2016, na condição de gestor dos recursos. 
	6. Em 12/2/2021, a Controladoria-Geral da União emitiu o relatório de auditoria (peça 90) , em concordância com o relatório do tomador de contas. O certificado de auditoria e o parecer do dirigente do órgão de controle interno concluíram pela irregularidade das presentes contas (peças 91 e 92) .
	7. Em 23/2/2021, o ministro responsável pela área atestou haver tomado conhecimento das conclusões contidas no relatório e certificado de auditoria, bem como do parecer conclusivo do dirigente do órgão de controle interno, manifestando-se pela irregularidade das contas, e determinou o encaminhamento do processo ao Tribunal de Contas da União (peça 93) .
	8. Na instrução inicial (peça 97) , analisando-se os documentos nos autos, concluiu-se pela necessidade de realização de citação para a seguinte irregularidade: 
	8.1. Irregularidade 1: desfalque de numerário no valor de R$ 952.465,00 da Caixa Econômica Federal - Ag. Floriano/PI.  
	8.1.1. Evidências da irregularidade: documentos técnicos presentes nas peças 1, 2, 3, 4, 5, 6, 7, 8, 9, 10, 11, 12, 13, 14, 15, 16, 17, 18, 19, 20, 21, 22, 23, 24, 25, 26, 27, 28, 29, 30, 31, 32, 33, 34, 35, 36, 37, 38, 39, 40, 41, 42, 43, 44, 45, 46, 47, 48, 49, 50, 51, 52, 53, 54, 55, 56, 57, 58, 59, 60, 61, 62, 63, 64, 65, 66, 67, 68, 69, 70, 71, 72, 73, 74, 75, 76, 77, 78, 79, 80, 81, 82, 83 e 84.
	8.1.2. Normas infringidas: RH 103 - Código de Ética da CAIXA-Versão 037, com vigência em 7/6/2016 itens: 3.1; 3.1.1; 3.1.2  RH 183 - Estrutura de Funções Gratificadas, Versão 042, com vigência em 14/06/2016  itens: 6.1.69; 6.1.69.1  RH 200 - Código de Conduta dos Empregados e Dirigentes da CAIXA, versão 004, com vigência em 13/04/2016  itens: 6.1. ANEXO I; 1.2; 1.2.1; 1.2.1.1; 1.2.1.2; 1.2.1.3; 1.2.3; 1.2.3.4; 1.2.7; 1.2.7.1; 1.2.7.2; 1.2.11; 1.2.11.2; 1.2; 11.2.1. TE 060 - Concessão de Acesso Lógico aos Recursos Computacionais da CAIXA - Usuários Internos - Versão 046, com Vigência desde 1º/6/2016 itens: 3.5; 3.5.1; 3.5.2. TE081 ¿ Estação de Trabalho - Padronização e Administração - Versão 015. Com vigência desde 01/08/2016 itens: 3.2; 3.2.5 PO027 - Política de Segurança da Informação da CAIXA - Versão 005, com vigência desde 14/09/2015 itens: 3.1.2; 3.1.2.3 FI 064 - Movimentação de Numerário - Versão 053, com vigência em 15/04/2016.  4.4.5.2; 4.4.5.2.1; 4.4.5.2.2; 4.4.5.2.2.1 FI 231 - Falta e Sobra de CAIXA - Versão 010, com vigência desde 28/03/2014.  itens: .3; 3.3.1; 3.3.1.1; 3.3.2; 3.3.2.1; 3.4; 3.4.1; 3.4.1.1 AD 006 - Prevenção Contra os Crimes de Lavagem de Dinheiro, versão 079, com vigência em 09/11/2016 itens: 3.5; 3.5.4 MN RH 053v006 - REGULAMENTO DE PESSOAL itens: 9; 9.2; 9.2.1; 9.2.1.2; 9.2.1.11; 9.3.1.3.
	8.2. Débitos relacionados ao responsável Kacio dos Santos Rocha:
	Data de ocorrência
	Valor histórico (R$) 
	Identificador

	30/11/2016
	142.900,00
	D1

	30/11/2016
	142.900,00
	D2

	30/11/2016
	142.900,00
	D3

	30/11/2016
	142.900,00
	D4

	30/11/2016
	44.243,00
	D5

	2/12/2016
	142.900,00
	D6

	2/12/2016
	142.900,00
	D7

	2/12/2016
	50.822,00
	D8

	8.2.1. Cofre credor: Caixa Econômica Federal.
	8.2.2. Responsável: Kácio dos Santos Rocha.
	8.2.2.1. Conduta: nas parcelas D1 a D4 - retirar valores da Subconta 152501003 - Numerário em Trânsito - Abastecimento PAE, destinados ao abastecimento de PAE, sem o efetivo abastecimento da máquina.
	8.2.2.2. Conduta: na parcela D5 - recolher valor no PAE EGTTV do Posto Martinez sem respectivo registro de recebimento.
	8.2.2.3. Conduta: nas parcelas D6 a D7 - retirar valores da Subconta 152501003 - Numerário em Trânsito - Abastecimento PAE, destinados ao abastecimento de PAE, sem o efetivo abastecimento da máquina.
	8.2.2.4. Conduta: na parcela D8 - recolher valor no PAE Comercial Carvalho sem respectivo registro de recebimento.
	8.2.2.5. Nexo de causalidade: a realização de saques fraudulentos resultou em danos ao erário.
	8.2.2.6. Culpabilidade: não há excludentes de ilicitude, de culpabilidade e de punibilidade; é razoável supor que o responsável tinha consciência da ilicitude de sua conduta; era exigível conduta diversa da praticada, qual seja, cumprir de forma estrita os seus deveres funcionais estabelecidos nos normativos da entidade. 
	9. Encaminhamento: citação.
	10. Em cumprimento ao pronunciamento da unidade (peça 99) , foi efetuada citação do responsável, nos moldes adiante:
 Kacio dos Santos Rocha - promovida a citação do responsável, conforme delineado adiante:
	Comunicação: Ofício 17770/2022 - Seproc (peça 102) 
Data da Expedição: 17/5/2022
Data da Ciência: 24/5/2022 (peça 104) 
Nome Recebedor: Karla Maria Lima Araújo
Observação: Ofício enviado para o endereço do responsável, conforme pesquisa na base de dados no sistema da Receita Federal, custodiada pelo TCU (peça 100) .
Fim do prazo para a defesa: 8/6/2022
	
	Comunicação: Ofício 17771/2022 - Seproc (peça 101) 
Data da Expedição: 17/5/2022
Data da Ciência: 23/5/2022 (peça 103) 
Nome Recebedor: Kacio dos Santos Rocha
Observação: Ofício enviado para o endereço do responsável, conforme pesquisa na base de dados no sistema do TSE, custodiada pelo TCU (peça 100) .
Fim do prazo para a defesa: 7/6/2022
	
	11. Conforme Despacho de Conclusão das Comunicações Processuais (peça 109) , as providências inerentes às comunicações processuais foram concluídas. 
	12. Transcorrido o prazo regimental, o responsável Kacio dos Santos Rocha apresentou defesa, que será analisada na seção Exame Técnico.
	ANÁLISE DOS PRESSUPOSTOS DE PROCEDIBILIDADE DA IN/TCU 71/2012
	Avaliação de Viabilidade do Exercício do Contraditório e Ampla Defesa
	13. Verifica-se que não houve o transcurso de mais de dez anos desde o fato gerador sem que tenha havido a notificação do responsável pela autoridade administrativa federal competente (art. 6º, inciso II, c/c art. 19 da IN/TCU 71/2012, modificada pela IN/TCU 76/2016) , uma vez que o fato gerador da irregularidade sancionada ocorreu em 2/12/2016, e o responsável foi notificado sobre a irregularidade pela autoridade administrativa competente conforme segue:
	13.1. Kacio dos Santos Rocha, por meio do ofício acostado à peça 74, recebido em 6/2/2019, conforme AR (peça 75) .
	Valor de Constituição da TCE
	14. Verifica-se, ainda, que o valor atualizado do débito apurado (sem juros) em 1/1/2017 é de R$ 956.434,25, portanto superior ao limite mínimo de R$ 100.000,00, na forma estabelecida conforme os arts. 6º, inciso I, e 19 da IN/TCU 71/2012, modificada pela IN/TCU 76/2016. 
	OUTROS PROCESSOS/DÉBITOS NOS SISTEMAS DO TCU COM OS MESMOS RESPONSÁVEIS
	15. Informa-se que não foi encontrado débito imputável ao responsável em outros processos no Tribunal.
	16. A tomada de contas especial está, assim, devidamente constituída e em condição de ser instruída.
	EXAME TÉCNICO
	Da defesa do responsável Kacio dos Santos Rocha
	17. O responsável Kacio dos Santos Rocha apresentou defesa, que passa a ser analisada em seguida:
	18. Argumento 1 (peça 106, p. 1) :
	18.1. O responsável alega a existência da Ação Penal 0001628-48.2018.4.01.4003 e da Ação Civil de Improbidade Administrativa 1000160-32.2018.4.01.4003, movidas em face do requerido pelo Ministério Público Federal. A análise do mesmo fato e mesmas partes envolvidas pela Justiça Federal e pelo TCU pode ensejar o condenável bis in idem com decisões contraditórias.
	18.2. Assim, deve o presente processo de Tomada de Contas Especial ser extinto ou suspenso até decisão com trânsito em julgado na esfera judicial.
	19. Análise do argumento 1: 
	19.1. A existência de processos no Poder Judiciário e no TCU com idêntico objeto não caracteriza repetição de sanção sobre mesmo fato (bis in idem) nem litispendência. No ordenamento jurídico brasileiro vigora o princípio da independência das instâncias, em razão do qual podem ocorrer condenações simultâneas nas diferentes esferas jurídicas. O recolhimento do débito, em um ou outro processo, serve para comprovação de quitação e sana a dívida (Acórdão 2006/2013-TCU-Primeira Câmara, Relatora Ministra Ana Arraes) .
	19.2. Além disso, apenas a sentença absolutória no juízo criminal fundada no reconhecimento da inexistência material do fato ou na negativa de autoria tem habilidade para impedir a responsabilização civil e administrativa do agente (Acórdão 6903/2018-TCU-Segunda Câmara, Relatora Ministra Ana Arraes) . Enfim, apenas a sentença proferida em juízo penal que decida pela inexistência do fato ou pela negativa da autoria vincula a instância administrativa (Acórdão 782/2021-TCU-Plenário, Relator Ministro Benjamin Zymler) .
	19.3. Portanto, refuta-se a preliminar arguida. 
	20. Argumento 2 (peça 106, p. 2) :
	20.1. Com fulcro no princípio constitucional da ampla defesa e do contraditório, a defesa requer seja oficiado ao juízo da Vara Federal Cível e Criminal da Seção Judiciária de Floriano-PI a Ação Penal 0001628-48.2018.4.01.4003 e a Ação Civil de Improbidade Administrativa 1000160-32.2018.4.01.4003, que envie a este TCU cópia integral de ambos os processos, bem como dos áudios e vídeos referentes às instruções de tais feitos.
	21. Análise do argumento 2: 
	21.1. As normas que regulam o processo de controle externo não concedem ao responsável a faculdade de solicitar produção de provas ao TCU, como a colheita de depoimentos ou realização de perícias e diligências. O Tribunal deve julgar com base nas provas documentais constantes dos autos, reunidas pelos órgãos de controle interno e pela unidade técnica, em confronto com aquelas produzidas e apresentadas pelo responsável em sua peça de defesa (Acórdão 3535/2015-TCU-Segunda Câmara, Relator Ministro Augusto Nardes) . Enfim, não cabe ao TCU promover diligência para colher documentos de interesse da defesa de gestor, uma vez que é dele o ônus da prova (Acórdão 5516/2010-TCU-Segunda Câmara, Relator Ministro Raimundo Carreiro) .
	21.2. No entanto, nada obsta que, havendo a necessidade, seja realizada diligência saneadora para esclarecimentos de pontos controversos nos autos a formarem o juízo de mérito sobre as contas.
	22. Argumento 3 (peça 106, p. 2) :
	22.1. O responsável alega que não há prova de que tenha utilizado de senhas de outros empregados superiores, não havendo no processo administrativo disciplinar a comprovação de que esta existira e nem como se dera tal utilização, o que certamente seria impossível de ocorrer tendo em vista o sistema de segurança da Caixa.
	23. Análise do argumento 3: 
	23.1. Para compreensão mais adequada dos fatos cabe relembrar como a Caixa detectou a irregularidade e a atribuiu ao defendente. 
	23.1.1. As irregularidades chegaram ao conhecimento da Caixa no dia 13/12/2017, a partir da comunicação do Gerente Geral da Ag. Floriano/PI, onde foram denunciados à Corregedoria da Caixa indícios de irregularidades em contabilização nos movimentos realizados pelo então tesoureiro Kacio dos Santos Rocha (peça 6) .
	23.1.2. O Gerente Geral asseverou que no dia 30/11/2016 houve cinco autenticações no evento 00950, no valor de R$ 142.900,00, registrando remessa de numerário para suprimento de Posto de Atendimento Eletrônico - PAE e somente um suprimento efetivado no PAE 0638001, havendo também recolhimento no valor de R$ 44.243,00 por ocasião do suprimento do referido equipamento, não sendo, porém, registrado.
	23.1.3. Informou também que no dia 2/12/2016 houve quatro autenticações no evento 00950, no valor de R$ 142.900,00, registrando remessa de numerário para suprimento de PAE somente.
	23.1.4. A partir das autenticações realizadas nos dias 30/11/2016 e 2/12/2016, a Comissão Apuradora constatou que todas foram efetivadas no terminal da tesouraria cujo operador (Matrícula C084439-3) era o arrolado Kacio dos Santos Rocha (peça 6) .
	23.1.5. Com base na verificação das autenticações (peça 6) assim como nos depoimentos das testemunhas, a Comissão constatou que somente o empregado Kacio dos Santos Rocha operava terminal de Tesouraria, sendo essa atividade contínua de sua responsabilidade na agência.
	23.1.6. Constatou, ainda, que não havia os comprovantes das autenticações indevidas realizados no terminal do ex-empregado, onde as assinaturas dos Documentos de Lançamento de Eventos -DLEs de abastecimento estavam somente com assinatura do arrolado Kacio (peça 19, p. 1-2) , sem a devida assinatura de superior hierárquico, entendendo-se terem partido de um único empregado os preenchimentos.
	23.1.7. Segundo depoimentos e imagens do circuito de segurança da Agência Floriano/PI retiradas do local do Terminal e Cofre da Tesouraria da Unidade, dos dias 28/11/2016 a 2/12/2016, a Comissão constatou que  Kacio dos Santos Rocha utilizava a senha compartilhada pelos empregados Silvia Pereira de Castro Martins e Felipe Severino de Meneses Neto, arrolados inicialmente no PDC, estando, porém, sozinho durante todo o horário em que as autenticações irregulares foram realizadas no terminal da Tesouraria, o que demonstrou a utilização da senha superior dos outros arrolados pelo ex-empregado Kacio dos Santos Rocha.
	23.1.8. Considerando o Parecer elaborado pela GIRETPI 7801 - Piauí/PI (peça 16) , observou-se que as diferenças vinham ocorrendo há muito tempo, mas eram mascaradas com a realização de seguidos estornos, procedimento que não mais foi possível a partir das últimas férias do Tesoureiro Kácio dos Santos Rocha, posto que no dia 2/12/2016 teve de repassar a Tesouraria ao substituto Wellington Alves.
	23.1.9. Por meio de planilha anexa ao Parecer (peça 16, p. 5-11) ficou claramente evidenciado que era rotina a autenticação de recolhimento de numerário sem que o mesmo fosse utilizado para abastecimento, gerando saldo devedor na Subconta 1.5.2.50.10.03 (Numerário em Trânsito Abastecimento PAE) , e que a regularização ocorria em datas posteriores mediante estornos realizados pelo arrolado Kácio a fim de mascarar o desvio dos recursos.
	23.1.10. Em depoimento prestado à Comissão apuradora em 10/3/2017, o ex-empregado informou que não sabia explicar como apareceram as autenticações irregulares em seu movimento de caixa bem como as autenticações de estorno na subconta de abastecimento; outrossim, confirmou ser cunhado da Sra. Luana, umas das sócias da UL Porto da Sorte (peça 28) .
	23.1.11. No segundo depoimento à Comissão no dia 24/3/2017, Kácio declarou que movimentava a conta da UL Porto da Sorte devido a autorização da Sra. Luana, mesmo não sendo a sócia administradora; afirmou que os débitos por ele realizados na conta da lotérica eram pagamentos de empréstimo contraído por ele em nome da Sra. Luana; questionado também acerca dos créditos nas contas de seus filhos, esclareceu que era para pagamento de outro empréstimo junto ao Banco do Nordeste; também questionado acerca dos diversos pagamentos logo após debitar valores da conta da UL Porto da Sorte, informou que os pagamentos não necessariamente eram realizados com o dinheiro da lotérica e sim com o dinheiro dele (peça 29) .
	23.1.12. O arrolado apresentou defesa em reunião ocorrida em 19/12/2018 (peça 69) , reiterando as alegações prestadas em seus depoimentos (peças 28 e 29) e em defesas escritas (peças 63 e 64) .
	23.1.13. O Conselho Disciplinar Regional de Fortaleza - CDR/FO não acolheu a defesa e entendeu que houve conduta dolosa, tendo o ex-empregado infringido diversos normativos internos da empresa, restando incontestável que agiu de forma consciente ao desviar valores da tesouraria da Ag. Floriano/PI, valendo-se inclusive da confiança irrestrita que possuía no âmbito da unidade junto aos seus gestores para utilização de senhas de outros empregados com funções superiores o que possibilitou a  consecução da fraude (peça 69) .
	23.2. Com relação à utilização das senhas superiores necessárias para valores acima do limite, de acordo com os depoimentos e imagens do CFTV da Agência Floriano/PI, retiradas do local onde fica o Terminal e Cofre da Tesouraria da Unidade, dos dias úteis de 28 /11/2016 a 2/12/2016 (DVD Anexo, fl. 289a) , que o arrolado Kacio dos Santos Rocha utilizava a senha compartilhada pela empregada Silvia Pereira de Castro Martins, enquanto a mesma possui senha autorizadora, mas que após a cessão da senha da empregada Silvia passou a se utilizar da senha superior do empregado Felipe Severino de Meneses Neto, mas estava sozinho durante todo o horário em que as referidas autenticações geradoras do PDC foram realizadas no terminal da Tesouraria, ficando assim, demonstrada a utilização da senha superior de Felipe Severino por Kacio dos Santos Rocha (peça 55, p. 20) .
	23.3. Em relação às provas de utilização de senhas de outros empregados superiores e como se dera tal utilização, a Caixa demonstra com os seguintes documentos (peça 55, p. 4-5) :
6 PROVAS 
6.1 Relatórios TVV do ano de 2016 da Agência Floriano/PI (fls. 004 a 221) ; localizados nas peças 12-14;
6.2 Cópias de Documentos de Lançamento de evento - DLE, dos dias 28 OUT16 e 27 SET16, localizadas nos documentos de caixa dos movimentos do empregado arrolado Kacio (fls. 275 e 276) ; localizadas na peça 19, p. 2
6.3 Relatório LTEA dos dias 03 AGO16, 30 Nov16 e 02 DEZ16 (fls. 240e a 260) ; localizado na peça 15;
6.4 Documentos referentes ao Contrato Social, Pré-Contrato e Contato da Loteria Porto da Sorte, de Porto Alegre do Piauí/PI, bem como cópia dos documentos pessoais dos sócios e procuração do representante legal, juntamente com as FAA das contas vinculadas da referida UL (fls. 317 a 359) ; localizados na peça 19, p. 3-24; peça 
6.5 Parecer da GIRETPI - 7801, com levantamento a respeito da movimentação de numerário pela Tesouraria da Agência Floriano/PI para abastecimento dos PAEs vinculados. Como parte deste Parecer estão anexadas planilhas e relatórios, com páginas numeradas de 01 a 54 (fls. 433 a 493) ; localizados nas peças 16 e 18.
6.6 Cópias de autenticações de caixa do terminal 1902, utilizado pelo Arrolado Kacio, Mat. 084429, de movimentos dos dias 01 DEZ16 e 02 DEZ16 (fls. 498 e 504) ; localizadas na peça 20, p. 3 e 11;
6.7 Relatórios CONSTAG de movimentos dos dias 02 DEZ16; 01 DEZ16; 04 NOV 16 e 07 NOV16, com diversas autenticações realizadas com a matrícula do Arrolado Kacio, MAT. 084429, e Relatórios SISAG - Relatório Relação dos Registros das Operações DCOM movimentos dos dias 07 NOV16; 04 OUT16; 05 OUT16 e 07 OUT16, fornecidos pela Agência FLORIANO/PI (fls. 499 a 560) ; localizados na peça 20, p. 5-70 e peça 21, p. 1-27;
6.8 Relatórios CONSTAG de movimentos dos dias 01 MAR16 e 02 MAR16, com diversas autenticações realizadas com a matrícula do Arrolado Kacio, MAT. 084429, e Relatórios SISAG - Relatório Relação dos Registros das Operações DCOM movimentos dos dias 07 NOV16; 04 OUT16; 05 OUT16 e 07 OUT16, fornecidos pela Agência Floriano/PI (fls. 499 a 560) ; localizados na peça 20, p. 5-70 e peça 21, p. 1-27;
6.9 Imagens do CFTV da Agência Floriano/PI, retiradas do local onde fica o Terminal e cofre da Tesouraria da Unidade, dos dias úteis de 28 NOV16 a 02 DEZ16 (DVD Anexo, fl. 289a) ; não consta dos autos.
6.10 Termos dos depoimentos do empregado arrolado Felipe Severino de Meneses Neto (fls. 414 e 415) ; localizado à peça 43;
6.11 Termos dos depoimentos da empregada arrolada Silvia Pereira de Castro Martins (fls. 418 a 425) ; localizado à peça 44;
 6.12 Termos dos depoimentos do empregado arrolado Kacio dos Santos Rocha (fls. 429 a 431 e 610 a 611) ; localizado à peça 51;
6.13 Termos dos depoimentos do empregado arrolado Rafael Lustosa Nogueira Cavalcante Rocha (fls. 604 a 607) ; localizado às peças 48 e 50;
6.14 Termos dos depoimentos das testemunhas convocadas 
 (fls. 233 a 240b; localizado à peça 30, p. 1-11) ; (fls. 261 a 262; localizado à peça 31) ; (fls. 263 a 264; localizado à peça 32) ; (fls. 265 e 266; localizado à peça 33) ; fls. 267 a 281; localizado à peça 34) ; (fls. 283 e 284; localizado à peça 35) ; (fls. 305 e 306; localizado à peça 36) ; (fls. 307 a 311; localizado à peça 37) ; (fls. 315 a 316a; localizado à peça 38) ; (fls. 363 e 364; localizado à peça 39) ; (fls. 365 e 366; localizado à peça 40) ; (fls. 365a e 366a; localizado à peça 30, p. 1-11) ; 375 a 380; 491 e 492; 493 e 494; 495 e 496; 561 e 562; 600; e 602 a 603) .
	23.4. Verifica-se, com base nos documentos acima relacionados, não assistir razão aos argumentos da defesa de inexistência de provas da irregularidade que lhe fora atribuída, tendo em vista que a Caixa Econômica Federal coligiu vasto arcabouço probatório demonstrando que o responsável solitariamente promoveu desfalque de numerário no valor de R$ 952.465,00 da Caixa Econômica Federal - Ag. Floriano/PI.  
	23.5. Isso posto, da análise procedida acima verifica-se que os argumentos de defesa não foram suficientes para elidir a irregularidade pela qual está sendo responsabilizado. 
	24. Não há elementos para que se possa efetivamente aferir e reconhecer a ocorrência de boa-fé na conduta de Kacio dos Santos Rocha, podendo este Tribunal, desde logo, proferir o julgamento de mérito pela irregularidade das contas, conforme os termos dos §§ 2º e 6º do art. 202 do Regimento Interno do TCU, condenando-se o responsável ao débito apurado e aplicando-lhe a multa prevista no art. 57, da Lei 8.443/1992.
	Prescrição da Pretensão Punitiva
	25. Vale ressaltar que a pretensão punitiva do TCU, conforme Acórdão 1441/2016-TCU-Plenário, Relator Benjamin Zymler, que uniformizou a jurisprudência acerca dessa questão, subordina-se ao prazo geral de prescrição indicado no art. 205 do Código Civil, que é de dez anos, contado da data de ocorrência da irregularidade sancionada, nos termos do art. 189 do Código Civil, sendo este prazo interrompido pelo ato que ordenar a citação, a audiência ou a oitiva do responsável.
	26. No caso em exame, não ocorreu a prescrição, uma vez que a irregularidade sancionada ocorreu em 2/12/2016, e o ato de ordenação da citação ocorreu em 31/3/2022.
	CONCLUSÃO
	27. Em face da análise promovida na seção "Exame Técnico", propõe-se rejeitar as alegações de defesa de Kacio dos Santos Rocha, uma vez que não foram suficientes para sanar as irregularidades a ele atribuídas e nem afastar o débito apurado. Ademais, inexistem nos autos elementos que demonstrem a boa-fé do responsável ou a ocorrência de outras excludentes de culpabilidade.
	28. Verifica-se também que não houve a prescrição da pretensão punitiva, conforme análise já realizada.
	29. Tendo em vista que não constam dos autos elementos que permitam reconhecer a boa-fé do responsável, sugere-se que as suas contas sejam julgadas irregulares, nos termos do art. 202, § 6º, do Regimento Interno do TCU, com a imputação do débito atualizado monetariamente e acrescido de juros de mora, nos termos do art. 202, § 1º do Regimento Interno do TCU, descontado o valor eventualmente recolhido, com a aplicação da multa prevista no art. 57 da Lei 8.443/1992.
	30. Por fim, como não houve elementos que pudessem modificar o entendimento acerca das irregularidades em apuração, mantém-se a matriz de responsabilização presente na peça 96.
	PROPOSTA DE ENCAMINHAMENTO
	31. Diante do exposto, submetemos os autos à consideração superior, propondo ao Tribunal:
	a) rejeitar as alegações de defesa apresentadas pelo responsável Kacio dos Santos Rocha; 
	b) julgar irregulares, nos termos dos arts. 1º, inciso I, 16, inciso III, alínea 'd', da Lei 8.443/1992, c/c os arts. 19 e 23, inciso III, da mesma Lei, as contas do responsável Kacio dos Santos Rocha, condenando-o ao pagamento das importâncias a seguir especificadas, atualizadas monetariamente e acrescidas dos juros de mora, calculadas a partir das datas discriminadas até a data da efetiva quitação do débito, fixando-lhe o prazo de quinze dias, para que comprove, perante o Tribunal, o recolhimento das referidas quantias aos cofres do Caixa Econômica Federal, nos termos do art. 23, inciso III, alínea "a", da citada lei, c/c o art. 214, inciso III, alínea 'a', do Regimento Interno do TCU.  
		Débitos relacionados ao responsável Kacio dos Santos Rocha:
	Data de ocorrência
	Valor histórico (R$) 

	30/11/2016
	142.900,00

	30/11/2016
	142.900,00

	30/11/2016
	142.900,00

	30/11/2016
	142.900,00

	30/11/2016
	44.243,00

	2/12/2016
	142.900,00

	2/12/2016
	142.900,00

	2/12/2016
	50.822,00

Valor atualizado do débito (com juros) em 15/8/2022: R$ 1.301.896,73.
	c) aplicar ao responsável Kacio dos Santos Rocha (CPF: XXX.274.723-XX) , a multa prevista no art. 57 da Lei 8.443/1992 c/c o art. 267 do Regimento Interno do TCU, fixando-lhe o prazo de quinze dias, a contar da notificação, para que comprove, perante o Tribunal (art. 214, III, alínea "a", do Regimento Interno do TCU) , o recolhimento da dívida aos cofres do Tesouro Nacional, atualizada monetariamente desde a data do acórdão que vier a ser proferido por este Tribunal até a data do efetivo recolhimento, se paga após o vencimento, na forma da legislação em vigor;
	d) autorizar, desde logo, a cobrança judicial das dívidas, caso não atendida a notificação, na forma do disposto no art. 28, inciso II, da Lei 8.443/1992;
	e) autorizar também, desde logo, se requerido, com fundamento no art. 26, da Lei 8.443, de 1992, c/c o art. 217, §1º do Regimento Interno do TCU, o parcelamento da (s) dívida (s) em até 36 parcelas, incidindo, sobre cada parcela, corrigida monetariamente, os correspondentes acréscimos legais, fixando-lhe o prazo de quinze dias, a contar do recebimento da notificação, para comprovar, perante o Tribunal, o recolhimento da primeira parcela, e de trinta dias, a contar da parcela anterior, para comprovar os recolhimentos das demais parcelas, devendo incidir, sobre cada valor mensal, atualizado monetariamente, os juros de mora devidos, no caso do débito, na forma prevista na legislação em vigor, alertando o responsável de que a falta de comprovação do recolhimento de qualquer parcela importará o vencimento antecipado do saldo devedor, nos termos do § 2º do art. 217 do Regimento Interno deste Tribunal; 
	f) enviar cópia do Acórdão a ser prolatado à Procuradoria da República no Estado do Piauí/PI, nos termos do § 3º do art. 16 da Lei 8.443/1992, c/c o § 7º do art. 209 do Regimento Interno do TCU, para adoção das medidas cabíveis; e
	g) enviar cópia do Acórdão que vier a ser proferido ao Caixa Econômica Federal e ao responsável, para ciência;
	h) informar à Procuradoria da República no Estado do Piauí/PI, à Caixa Econômica Federal e ao responsável que a presente deliberação, acompanhada do Relatório e do Voto que a fundamenta, está disponível para a consulta no endereço www.tcu.gov.br/acordaos, além de esclarecer que, caso requerido, o TCU poderá fornecer sem custos as correspondentes cópias, de forma impressa; 
	i) informar à Procuradoria da República no Estado do Piauí/PI que, nos termos do parágrafo único do art. 62 da Resolução TCU 259/2014, os procuradores e membros do Ministério Público credenciados nesta Corte podem acessar os presentes autos de forma eletrônica e automática, ressalvados apenas os casos de eventuais peças classificadas como sigilosas, as quais requerem solicitação formal."
2.	Estando os autos em meu Gabinete, o Plenário do TCU aprovou a Resolução-TCU 344, de 11 de outubro de 2022, que trouxe novas diretrizes relativas à regulamentação, no âmbito deste Tribunal, da prescrição para o exercício das pretensões punitiva e de ressarcimento ao erário, aplicando-se essa norma aos processos nos quais não tenha ocorrido o trânsito em julgado no TCU.
3.	Tendo em vista que a prescrição é matéria de ordem pública e pode ser revista, de ofício ou mediante provocação da parte, em qualquer fase do processo pendente de apreciação, determinei o retorno dos autos à Unidade Especializada em Tomada de Contas Especial - AudTCE, especificamente, para a análise da incidência de prescrição de acordo com os parâmetros fixados pelo novel normativo, com o retorno a este Gabinete via Ministério Público junto ao TCU.
5.	A AudTCE se pronunciou pela não ocorrência das prescrições (peças 116 a 118) , conforme abaixo transcrito, posicionamento que foi corroborado pelo MPTCU (peça 119) .
	" (...) Avaliação da Ocorrência de Prescrição
	3. Em relação à prescrição, o Supremo Tribunal Federal - STF, no Recurso Extraordinário - RE 636.886, fixou a tese, com repercussão geral reconhecida, de que 'é prescritível a pretensão de ressarcimento ao erário fundada em decisão de Tribunal de Contas' (Tema 899) . Posteriormente, o próprio TCU regulamentou o assunto por meio da Resolução TCU 344, de 11/10/2022, publicada em 21/10/2022, à luz do disposto na Lei 9.873/1999, estabelecendo que 'prescrevem em cinco anos as pretensões punitiva e de ressarcimento' nos processos de controle externo, conforme o art. 2º, da referida norma.
	4. Quanto ao termo inicial da contagem do prazo prescricional, o art. 4º prevê o seguinte:
Art. 4° O prazo de prescrição será contado:
I - da data em que as contas deveriam ter sido prestadas, no caso de omissão de prestação de contas;
II - da data da apresentação da prestação de contas ao órgão competente para a sua análise inicial;
III - do recebimento da denúncia ou da representação pelo Tribunal ou pelos órgãos de controle interno, quanto às apurações decorrentes de processos dessa natureza;
IV - da data do conhecimento da irregularidade ou do dano, quando constatados em fiscalização realizada pelo Tribunal, pelos órgãos de controle interno ou pelo próprio órgão ou entidade da Administração Pública onde ocorrer a irregularidade;
V - do dia em que tiver cessado a permanência ou a continuidade, no caso de irregularidade permanente ou continuada.
	5. No que se refere às causas de interrupção da prescrição, o art. 5º dispõe:
Art. 5º A prescrição se interrompe:
I - pela notificação, oitiva, citação ou audiência do responsável, inclusive por edital; 
II - por qualquer ato inequívoco de apuração do fato;
III - por qualquer ato inequívoco de tentativa de solução conciliatória; 
IV - pela decisão condenatória recorrível.
§ 1° A prescrição pode se interromper mais de uma vez por causas distintas ou por uma mesma causa desde que, por sua natureza, seja repetível no curso do processo.
§ 2° Interrompida a prescrição, começa a correr novo prazo a partir do ato interruptivo.
§ 3º Não interrompem a prescrição o pedido e concessão de vista dos autos, emissão de certidões, prestação de informações, juntada de procuração ou subestabelecimento e outros atos de instrução processual de mero seguimento do curso das apurações.
	6. Já a prescrição intercorrente é regulada no art. 8º:
Art. 8º Incide a prescrição intercorrente se o processo ficar paralisado por mais de três anos, pendente de julgamento ou despacho, sem prejuízo da responsabilidade funcional decorrente da paralisação, se for o caso. 
§ 1° A prescrição intercorrente interrompe-se por qualquer ato que evidencie o andamento regular do processo, excetuando-se pedido e concessão de vista dos autos, emissão de certidões, prestação de informações, juntada de procuração ou subestabelecimento e outros atos que não interfiram de modo relevante no curso das apurações.
§ 2° As causas suspensivas e interruptivas da prescrição principal também suspendem ou interrompem a prescrição intercorrente.
	7. No caso concreto, o termo inicial da contagem do prazo da prescrição principal ocorreu em 13/12/2016 (peça 6) , data do recebimento da denúncia pelo órgão de controle interno quanto às apurações decorrentes de processos dessa natureza (Resolução-TCU 344/2022, art. 4º, inciso III) . O termo inicial da contagem da prescrição intercorrente ocorreu na mesma data.
	8. Verificam-se, nos presentes autos, os seguintes eventos processuais interruptivos da prescrição principal e da prescrição intercorrente, ocorridos tanto na fase interna, quanto na fase externa desta TCE:
	Fase
	Ano
	Data
	Evento Processual
	Discriminação
	Localiz.
 (peça) 

	Interna
	2017
	07/02/2017
	Portaria 0171/2017
	Constitui comissão de apuração de responsabilidade disciplinar e civil
	1

		2018
	05/04/2018
	Resolução CDF/FO 015/2018
	Apuração de responsabilidade
	56

		2019
	23/05/2019
	Resolução CDM 005/2019
	Apuração de responsabilidade
	56

		2020
	26/11/2020
	Relatório de TCE 24/2020
	Sintetiza as apurações da TCE e encaminha parecer conclusivo
	86

	Externa
	2021
	28/05/2021
	Termo de sorteio de Relator
	Sorteia Relator do processo
	95

		2022
	24/10/2022
	Despacho do Relator
	Determina reexame prescricional
	114

	9. Ao se analisar o termo inicial da contagem do prazo de prescrição, bem como a sequência de eventos processuais indicados no item anterior, os quais têm o condão de interromper a fluência do prazo prescricional, nos termos do art. 5º da Resolução TCU n. 344/2022, conclui-se que não houve o transcurso do prazo de 5 (cinco) anos entre cada evento processual e o seguinte. Portanto, levando-se em consideração o entendimento do STF acima mencionado, bem como a vigente regulamentação do Tribunal, não ocorreu, nos autos, a prescrição da pretensão da prescrição intercorrente, bem como da prescrição sancionatória e ressarcitória para o TCU.	
	10. Por sua vez, levando-se em consideração a vigente regulamentação do Tribunal, bem como os eventos processuais interruptivos da prescrição intercorrente, relacionados no item anterior, conclui-se que não houve o transcurso do prazo de 3 (três) anos entre cada evento processual e o seguinte, e, consequentemente, não ocorreu a prescrição intercorrente.
	CONCLUSÃO
	Em face da análise promovida na seção 'Exame Técnico', verifica-se que não ocorreu a prescrição intercorrente nem a pretensão principal (punitiva e ressarcitória) , e, dessa forma, mantém-se a proposta de mérito da instrução técnica anterior (peça 110) . (...) "
	É o Relatório.

Francisco das Chagas Lima (OAB/PI 1672), representando Kácio dos Santos Rocha.

Procurador Júlio Marcelo de Oliveira.

TOMADA DE CONTAS ESPECIAL. CAIXA ECONÔMICA FEDERAL. DESFALQUE DE NUMERÁRIO NA TESOURARIA DA AGÊNCIA FLORIANO/PI E DEMAIS FATOS CORRELATOS RELEVANTES IDENTIFICADOS NO DECORRER DAS INVESTIGAÇÕES. CITAÇÃO. ALEGAÇÕES DE DEFESA INSUFICIENTES PARA ELIDIR AS IRREGULARIDADES. CONTAS IRREGULARES. DÉBITO. MULTA. INABILITAÇÃO PARA O EXERCÍCIO DE CARGO EM COMISSÃO OU FUNÇÃO DE CONFIANÇA NA ADMINISTRAÇÃO PÚBLICA.

TOMADA DE CONTAS ESPECIAL (TCE)

Unidade Especializada em Tomada de Contas Especial - AudTCE.

Trata-se de Tomada de Contas Especial instaurada pela Caixa Econômica Federal em desfavor de Kácio dos Santos Rocha, em razão de dano ocorrido no desfalque de numerário na Tesouraria da Agência Floriano/PI e demais fatos correlatos relevantes identificados no decorrer das investigações.
No âmbito da Caixa, a comissão apuradora concluiu que o ex-funcionário foi o responsável por vários desfalques de numerários, gerando um prejuízo total de R$ 952.465,00, ocorrido no período de 1/2/2011 a 25/12/2016, lapso temporal no qual o Sr. Kácio dos Santos Rocha foi tesoureiro executivo da Agência Floriano/PI. O relatório da comissão apuradora sugere que o responsável teria agido de forma dolosa em todas as condutas apuradas.
No âmbito deste Tribunal, o responsável foi regularmente citado pela irregularidade e condutas a seguir especificadas, conforme instrução à peça 110.
"8.1. Irregularidade 1: desfalque de numerário no valor de R$ 952.465,00 da Caixa Econômica Federal - Ag. Floriano/PI.  
 (...) 8.2.2.1. Conduta: nas parcelas D1 a D4 - retirar valores da Subconta 152501003 - Numerário em Trânsito - Abastecimento PAE, destinados ao abastecimento de PAE, sem o efetivo abastecimento da máquina.
8.2.2.2. Conduta: na parcela D5 - recolher valor no PAE EGTTV do Posto Martinez sem respectivo registro de recebimento.
8.2.2.3. Conduta: nas parcelas D6 a D7 - retirar valores da Subconta 152501003 - Numerário em Trânsito - Abastecimento PAE, destinados ao abastecimento de PAE, sem o efetivo abastecimento da máquina.
8.2.2.4. Conduta: na parcela D8 - recolher valor no PAE Comercial Carvalho sem respectivo registro de recebimento.
8.2.2.5. Nexo de causalidade: a realização de saques fraudulentos resultou em danos ao erário."
O responsável foi citado no endereço constante das bases de dados da Receita Federal custodiadas pelo TCU, para que apresentasse alegações de defesa e/ou recolhesse aos cofres públicos os valores mencionados no relatório que antecede este voto, em razão de desfalque ou desvio de dinheiros, bens ou valores públicos. (peças 101 e 102) .
O Sr. Kácio dos Santos Rocha apresentou sua defesa às peças 106 a 108, a qual foi analisada pela então SecexTCE que, em posicionamento uniforme (peças 110 a 112) e com a chancela do Ministério Público junto ao TCU (peça 113) , propõe o julgamento pela irregularidade de suas contas, com a condenação pelo pagamento do débito no valor dos recursos públicos desviados e a aplicação individual da multa prevista no art. 57 da Lei nº 8.443/1992.
Em decorrência da aprovação da Resolução-TCU 344, de 11 de outubro de 2022, pelo Plenário do TCU, a qual trouxe novas diretrizes relativas à regulamentação da prescrição para o exercício das pretensões punitiva e de ressarcimento, determinei o retorno dos autos à Unidade Especializada em Tomada de Contas Especial, especificamente, para a análise da incidência da prescrição de acordo com os parâmetros fixados pelo novel normativo.
A AudTCE, em seu novo pronunciamento às peças 116 a 118, concluiu pela não ocorrência da prescrição, posicionamento que foi corroborado pelo MPTCU (peça 119) .
Feito breve resumo do processo, passo a decidir.
No mérito, acolho o encaminhamento uniforme da unidade técnica e do douto Parquet, cujos fundamentos incorporo às minhas razões de decidir, conforme considerações a seguir.
Quanto à alegação da existência de ações penal e civil contra o responsável e que a possível condenação nesta Corte levará ao bis in iden, esta não deve prosperar.
Diversamente do entendimento do Sr. Kácio, vigora no ordenamento jurídico brasileiro o princípio da independência das instâncias, em razão do qual podem ocorrer condenações simultâneas nas diferentes esferas jurídicas (cível, criminal e administrativa) . Esse entendimento está respaldado pelo Poder Judiciário, a exemplo dos seguintes julgados: Mandados de Segurança (MS) 21.948-RJ, 21.708-DF e 23.625-DF, todos do STF; e MS 7138-DF e 7042-DF, do STJ. 
Além disso, a jurisprudência dessa Corte é pacífica no sentido da incomunicabilidade das instâncias civil, penal e administrativa  (v.g. Acórdão 2983/2016-TCU-Primeira Câmara, de relatoria do Ministro Bruno Dantas, 940/2019-2ª Câmara, de relatoria do Ministro Aroldo Cedraz e 131/2017-Plenário, de relatoria do Ministro Walton Alencar Rodrigues) .
No que se refere à requisição do responsável para que seja oficiado ao juízo da Vara Federal Cível e Criminal da Seção Judiciária de Floriano/PI para que sejam encaminhadas cópias das ações penal e civil em que ele é parte, bem como das demais provas constantes daqueles processos, esta não deve ser atendida. Afinal, o entendimento pacífico deste Tribunal é no sentido de que "Não cabe ao TCU determinar, a pedido do responsável, a realização de diligência, perícia ou inspeção para a obtenção de provas, uma vez que constitui obrigação da parte apresentar os elementos que entender necessários para a sua defesa." (Acórdão 2454/2022-TCU-Segunda Câmara, de relatoria do Ministro Bruno Dantas) .
No que concerne ao argumento de que não há provas nestes autos de que o Sr. Kácio tenha utilizado senhas de outros empregados para o cometimento das fraudes, este também não elide as irregularidades a ele apontadas.
O exame realizado pela unidade instrutora abordou com propriedade todas as provas das irregularidades cometidas pelo ex-funcionário da Caixa, ratificando as conclusões da Comissão Apuradora daquela empresa pública de modo desfavorável ao responsável, porquanto evidenciaram circunstâncias e fatos que associam o Sr. Kácio dos Santos Rocha ao dano discutido nesta TCE.
Assinalou a unidade instrutiva que a Comissão Apuradora da Caixa evidenciou os débitos indevidos e que estes eram posteriormente mascarados pelo responsável, bem como foram identificados créditos nas contas de seus filhos.
Assim, inexistindo elementos que permitam concluir pelo afastamento de sua responsabilidade diante do desvio de recursos públicos na agência da Caixa ora tratada, o responsável deve ter suas contas julgadas irregulares e ser condenado em débito, com aplicação da multa legal, na forma proposta pela unidade instrutiva.
Adicionalmente às propostas da AudTCE e do MPTCU, acrescento o seguinte posicionamento.
Tendo em vista as circunstâncias e a comprovação de ocorrência de vários desfalques de numerários, reputo grave a infração cometida. Por consequência, julgo adequado propor a aplicação da sanção de inabilitação, pelo período de 8 anos, para o exercício de cargo em comissão ou função de confiança no âmbito da Administração Pública, nos termos do art. 60 da Lei 8.443/1992, em linha de consonância com a jurisprudência do Tribunal (v.g. Acórdão 2445/2014-TCU-Plenário, de relatoria do Ministro Benjamin Zymler, e 2.138/2021-TCU-Plenário, de relatoria do Ministro Jorge Oliveira) .
Por fim, estou de acordo com o entendimento uniforme da unidade técnica e do douto Parquet no sentido da não ocorrência da prescrição das pretensões punitiva e de ressarcimento ao erário, conforme pareceres às peças 116 a 119.
	Ante o exposto, VOTO por que o Tribunal aprove o acórdão que ora submeto à deliberação deste Colegiado.
TCU, Sala das Sessões, em 15 de março de 2023.
Ministro JOÃO AUGUSTO RIBEIRO NARDES 
Relator